臺灣高等法院刑事判決
110年度上訴字第1634號
上  訴  人  
即  被  告  洪聖堯


選任辯護人  余俊儒律師
上  訴  人  
即  被  告  卓訓謙




指定辯護人  鄭皓文律師（義辯）              
上列上訴人等因違反毒品危害防制條例等案件，不服臺灣臺北地
方法院109年度訴字第419號，中華民國110年1月22日第一審判決
（起訴案號：臺灣臺北地方檢察署108年度偵字第18301、25890
號），提起上訴，本院判決如下：
    主  文
原判決關於乙○○及甲○○所犯如原判決附表一編號3主文欄所示之
罪之宣告刑，暨其應執行刑均撤銷。
乙○○所犯如附表一編號3主文欄所示之罪，處有期徒刑捌年，並
應於刑之執行前，令入勞動場所，強制工作叁年。
甲○○所犯如附表一編號3主文欄所示之罪，處有期徒刑參年陸月
。
其他上訴駁回。
    犯罪事實
一、乙○○、甲○○（綽號大摳、小胖）及游文正（本名游言禮，綽
    號阿勇、猴，業經原審判決確定）均知悉1-苯基-2-(1-吡咯
    烷基)-1-戊酮為毒品危害防制條例所列管之第二級毒品，4-
    甲基甲基卡西酮、硝甲西泮（硝甲氮平）、氯乙基卡西酮、
    甲苯基乙基胺戊酮及愷他命均為同條例所列管之第三級毒品
    ，不得販賣，竟共同基於販賣第二級、第三級毒品以營利之
    犯意聯絡，於民國108年間共組具持續性、牟利性且有結構
    之販毒集團（下稱本案販毒集團），由乙○○基於指揮犯罪組
    織之犯意、游文正及甲○○皆基於參與犯罪組織之犯意，為以
    下犯行：
  ㈠推由游文正先於108年5月12日，偕同不知情之張嘉鑠（原名
    張翠婷），向不知情之洪雪霞承租位在臺北市○○區○○街00巷
    00號5樓之2套房（下稱雙城街址）作為儲藏毒品之據點，約
    定每月租金新臺幣（下同）13,500元、租賃期間自108年5月
    15日起至109年5月14日止；嗣由乙○○使用其名下中國信託商
    業銀行帳號000000000000號帳戶（下稱中信帳戶）於同年6
    月15日匯款13,500元至不知情之友人李政道之中國信託商業
    銀行帳號00000000000號帳戶，再委託李政道於同年6月17日
    將該筆款項轉匯至洪雪霞之帳戶內；乙○○另於同年7月15日
    以中信帳戶直接匯款13,500元至洪雪霞同一帳戶內，均用以
    支付該處房租。再由乙○○於同年6月27日下午17時32分許，
    以門號0000000000號行動電話與不知情之吳麗華聯繫、表示
    欲承租位在臺北市○○區○○○路0段000巷00弄00號5樓房屋（下
    稱民權東路址），並由甲○○於翌（28）日出面向吳麗華承租
    ，約定每月租金16,000元、租賃期間自108年7月5日起至109
    年7月4日止、保證人為乙○○，彼3人並以該處作為販賣毒品
    之據點。
　㈡於承租前揭據點後，乙○○即向不詳人士，以不詳代價取得附
    表二所示第三級毒品愷他命、含第二、三、四級毒品成分之
    毒品咖啡包及其他供販賣毒品、指揮犯罪組織使用之物後，
    即將之分別置放雙城街址、民權東路址，並以每日1,000元
    、每月35,000元之報酬分別委由游文正（擔任「早班」，上
    班時間為上午9時至晚間9時）、甲○○（擔任「晚班」，上班
    時間為晚間9時至翌日上午9時）在民權東路址保管上開毒品
    及與買家面交。乙○○繼而發放「工作用」手機（下稱工作機
    ）予游文正、甲○○作為販毒時與買家聯繫之工具，另要求渠
    等交班時，須清點庫存毒品並作紀錄，並將各自當班時之販
    毒所得置於民權東路址之抽屜內，待乙○○不定時前往拿取，
    再以工作機拍照後傳送予接班人員或乙○○確認；又言明渠等
    所販售之毒品咖啡包單價500元、愷他命1公克1,000元，可
    由買家選擇「外送」或前往民權東路址「自取」，若由游文
    正或甲○○「外送」，買家須額外支付300至500元外送費用予
    游文正或甲○○。且為免遭警查緝，乙○○復在民權東路址裝設
    遠端監控設備監視器主機（含監視鏡頭4支）1組，供其以手
    機安裝之SUPERLIVEPLUS軟體，隨時監控民權東路址之內部
    及周圍現場狀況；此外，其更在民權東路址設置打卡鐘，用
    以記錄游文正、甲○○之出勤狀況，透過上揭方式指揮犯罪組
    織之運作。
　㈢上述販賣前置工作完成後，游文正、甲○○即以二人所持之工
    作機（如附表三編號12至15所示）安裝微信通訊軟體，作為
    聯繫交易毒品之工具，待如附表一所示各該購毒者以微信通
    訊軟體與渠等聯絡，談妥欲購買毒品之種類、數量、價格及
    交易時間、地點等事宜，渠等再分別於附表一各該編號所示
    交易時間、地點，以附表一所示交易方式，交付如附表一所
    示數量毒品予購毒者，並收取如附表一所示各該價金及外送
    費以牟利。
    嗣員警於108年7月24日上午9時30分許，持搜索票至民權東
    路址執行搜索，先於該處樓下查獲欲前往上址交班之游文正
    ，經甲○○自現場監視器查覺後，旋以通訊軟體FACETIME致電
    乙○○此事，乙○○立刻指示甲○○丟棄附表二編號1至6所示毒品
    咖啡包至廁所馬桶上、廁所地上等處。嗣為警控制現場後，
    扣得附表二編號1至10所示毒品及附表三編號1至17所示物品
    。另於徵得游文正同意後，偕同警方於同日下午1時25分許
    ，至雙城街址執行搜索，扣得附表二編號11至16所示毒品及
    附表三編號18至24所示物品，始悉上情。
二、案經臺北市政府警察局刑事警察大隊報告臺灣臺北地方檢察
    署檢察官偵查起訴。
甲、程序方面
壹、審理範圍
    被告甲○○僅就原判決附表1、2判決有罪部分聲明上訴（見本
    院卷第85、87頁），檢察官就無罪部分亦未上訴，是本院審
    理範圍不包括被告甲○○業已確定之無罪部分。
貳、證據能力
一、組織犯罪防制條例第12條第1項中段規定：「訊問證人之筆
    錄，以在檢察官或法官面前作成，並經踐行刑事訴訟法所定
    訊問證人之程序者為限，始得採為證據。」，係採法定證據
    原則，則本案關於各該證人之警詢筆錄，既非在檢察官或法
    官面前作成，依上開規定，自不得採為上訴人即被告乙○○、
    甲○○犯組織犯罪防制條例罪名之證據，是本判決所引用證人
    之警詢筆錄，僅於認定被告犯販賣毒品部分具有證據能力，
    先予敘明。
二、本案相關具有傳聞性質的證據資料，檢察官、上訴人即被告
    乙○○、甲○○及其辯護人均表示不爭執證據能力（見本院卷第
    206至212頁），所為意見均為證明力問題，且本案所引用的
    非供述證據，也是合法取得，依法均可作為認定犯罪事實的
    依據。
乙、實體方面：
壹、認定犯罪事實所憑之證據及理由
一、被告甲○○部分
　　上揭犯罪事實，業據被告甲○○迭於偵查、原審準備程序及審
    理坦承不諱，核與證人即同案被告游文正於偵查及原審審理
    中之證述（108年度偵字第18301號卷二【下稱偵18301卷二
    】第423、581至582、、595至596、662至663頁，原審卷一
    第150至157頁，原審卷二第184至185頁）；證人胡雪妍、陳
    庭容、洪雪霞、吳麗華於警詢及偵查時之證述、證人張嘉鑠
    於偵查中之證述內容均相符（108年度偵字第18301號卷一【
    下稱偵18301卷一】第179至182、331至334頁，偵18301卷二
    第115至117、127至131、155至159，108年度偵字第25890號
    卷【下稱偵25890卷】第429至433、623至627頁），並有自
    願受搜索同意書、甲○○所持門號0000000000號手機雙向通聯
    紀錄、游文正所持門號0000000000號手機雙向通聯紀錄、雙
    城街址與民權東路址房屋契約書各1份、指認犯罪行為人紀
    錄表、臺北市政府警察局刑事警察大隊搜索扣押筆錄、扣押
    物品目錄表各2份、打卡單2張、微信通訊軟體對話擷圖6張
    、臺北市政府警察局刑事警察大隊蒐證照片7張、雙城街址
    現場照片18張、民權東路址現場照片12張可憑(偵18301卷一
    第77、79至87、89至96、101至103、109至119、141至153、
    157至162、171至172、174至175、195、196至199、206頁，
    偵18301卷二第145至150、107至108、679至710、711至779
    頁)。且扣案如附表二（除編號8、16以外）所示毒品咖啡包
    及白色晶體，經送內政部警政署刑事警察局驗後均檢出含附
    表二各該編號鑑定結果欄所示毒品無誤，亦有內政部警政署
    刑事警察局108年9月24日刑鑑字第1080079880號鑑定書1份
    附卷及上開毒品扣案可資佐憑（偵18301卷二第537至541頁
    ），足認甲○○之任意性自白經上述證據補強，要與事實相符
    ，堪以採信。
二、被告乙○○部分
　　訊據被告乙○○矢口否認有指揮犯罪組織、共同販賣第二級與
    第三級毒品等犯行，辯稱：查扣第二、三級毒品從何而來、
    販毒所得如何處理，均無所悉，雖識游文正、甲○○，並曾向
    吳麗華表明欲承租民權東路址，嗣在該址裝設監視器主機、
    鏡頭，並以所持用IPHONE廠牌手機安裝SUPERLIVEPLUS軟體
    監看民權東路址之環境，且支付雙城街址108年6月、7月之
    租金各13,500元，但未支付薪水請他們販賣毒品、承租據點
    ，也未提供租金，雙城街租金是游文正所給，108年7月24日
    上午是甲○○電告監視器怪怪的，才以手機點進去看，只見有
    人衝進該址，畫面就斷掉了云云。惟查：
  ㈠被告乙○○如何僱用甲○○、游文正以所租用之雙連街及民權東
    路處所為據點販賣第二級及第三級毒品一事，業經證人即共
    同被告甲○○、游文正於原審審理中具結證述甚詳。
  ⒈證人甲○○結證稱：我於108年初在酒店認識乙○○，我因為缺錢
    而販毒，嗣於108年7月間，以月租16,000元代價承租民權東
    路址作為販賣毒品的據點，乙○○僱用我跟游文正來販賣毒品
    及看顧民權東路址，游文正負責早班、我負責晚班，乙○○並
    提供工作機給我們，交接班時我跟游文正要當面點清毒品、
    錢跟手機，我們每天都會記帳，帳冊記錄完後，我跟游文正
    要拍照上傳到包含我、游文正和乙○○在內的3人群組中，並
    將當日所得放到保險箱中，這些錢乙○○大概每隔2至3天會自
    己來全部拿走；又因為乙○○是老闆，民權東路址的監視器是
    他安裝的，我沒有請他裝，監視器有擴音器，乙○○會從另一
    個地點透過遠端直接和我們對話，該處租金也是乙○○先給我
    現金，我再轉交給房東，繳交後要用工作機跟乙○○說，現金
    來源就是從民權東路址販毒的所得中直接扣下來；108年7月
    24日民權東路址被查獲當天，因為我從監視器看到警察要上
    樓，所以聯絡乙○○請示要怎麼處理，乙○○指示我將毒品咖啡
    包沖到馬桶內，我是打完電話後才依照他的指示丟棄的；至
    於雙城街址是游文正簽約承租的，一開始作為休息用，後來
    在承租民權東路址後，就作為毒品倉庫，如果民權東路址毒
    品不夠，就會由當班的人去雙城街址拿，該處一直有人在補
    充毒品，但我不知道是誰會補毒品進去，也沒碰過補貨的人
    ，只知道乙○○有鑰匙，可是不知道他有沒有多複製給誰；我
    跟游文正的工作內容、時段都是在一開始工作時乙○○跟我們
    說的，乙○○因為要確認我們有無來上班，會看我們的打卡紀
    錄，薪水是由乙○○給我們的，當初要租雙城街址與民權東路
    址也是乙○○決定的等語（原審卷二第119至143頁）。
  ⒉證人游文正結證以：甲○○所述與我的認知大概都一致，雙城
    街址是我於108年5月間承租，當時就有跟乙○○聊過天，但不
    熟，有看過他拿毒品進來雙城街址，是甲○○請我出面承租，
    我只是掛名而沒有參與洽談，我是從甲○○承租民權東路址後
    才開始跟甲○○2人在民權東路址輪班販賣毒品，交易方式是
    客戶會直接打電話來指定要哪一種毒品，我再看咖啡包上面
    的名稱交給他們，這些客戶我都不認識，也沒有接觸過，他
    們是工作機裡本來就有的好友，我不知道他們是怎麼被加入
    微信通訊軟體裡的，也不知道客戶如何知道工作機的接聽者
    會販賣毒品咖啡包，我的工作內容和薪水算法都是由甲○○跟
    我說的，但甲○○說他自己不是老闆，所以我推測乙○○應該是
    老闆，在我們的交易過程中也是由乙○○負責補充毒品，但不
    知道乙○○是否需要將毒品交易的內容再去向任何人報告；我
    和甲○○上班都需要打卡，至於乙○○是否需要打卡我不知道，
    但沒看過有他的打卡單等語明確（原審卷第144至153頁）。
  ⒊經核二人所證，就其等在民權東路址如何輪班、工作內容為
    何、是否需清點庫存毒品、執勤方式等事項均吻合，且二人
    皆與乙○○並無宿怨，甚至於警詢及偵查前階段所言均迴護乙
    ○○，所證認難有故意為對乙○○不利證述之動機。況參以二人
    經詢及毒品係由何人提供、補充或乙○○是否需向其他人報告
    交易情形時，均回答不知道乙節，不僅未為乙○○不利之證述
    ，抑且可見二人為前揭證言之目的非在求得毒品危害防制條
    例第17條第2項所定之減免刑責寬典，而係就個人確知事項
    據實陳述，是上開證述內容，自足憑信。
　⒋供述證據雖前後雖有差異或矛盾，法院並非不得本於經驗及
    論理法則，斟酌其他情形，作合理之比較，定其取捨，非謂
    其中一有不符，即應全部不予採信。證人即共同被告甲○○固
    曾於警詢、偵查及羈押訊問中供稱：查獲之毒品為其所有、
    自己施用，怕有人而裝監視器觀看，該處所扣打卡鐘及打卡
    單是伊便我每天上下班打卡用的，當日見監視器發現有警察
    上來，欲打電話是打給阿勇，但接電話人是乙○○，後將毒品
    咖啡包沖進馬桶内，民權東路址、雙城街分別請乙○○、游文
    正幫忙找的，民權東路請乙○○裝監視器，因伊網路無法轉帳
    ，遂將雙城街址108年7月租金給游文正，游文正轉交給乙○○
    ，乙○○與本案無關云云（偵18301號卷一第123、129、136、
    347、461頁）。證人即同案被告游文正、偵查及羈押訊問中
    供以：雙城街毒品倉庫是我承租給男子甲○○使用、民權東路
    係甲○○自己承租使用，都不是乙○○要承租的，雙城街址的押
    金及租金都是甲○○支付，第二、三個月租金都是甲○○自己匯
    的扣案毒品均甲○○所有，現場打卡單並非乙○○委託我保管扣
    案毒品、乙○○沒有發手機給我使用、乙○○沒有委託我保管扣
    案品云云（見偵18301號卷一第359、365、473頁）。然二人
    上開所證，已經其於原審審理交互詰問中更正如上述⒈、⒉所
    載，參諸民權東路址由被告乙○○裝設監視器，內容均由其手
    機觀看，被告甲○○第一時間係向被告乙○○求助，二地房屋承
    租及租金均由乙○○負責，甚至被告甲○○每日傳送被告乙○○帳
    冊等（詳後㈡所析），交互觀之，證人二人嗣於原審審理中
    具結之證述較為可信。
　㈡除前引證述內容外，另就以下證據相互勾稽：
　⒈證人甲○○證稱二人每日交班時會清點毒品數量，並將該日帳
    冊拍照上傳至渠等2人與乙○○之共同群組內乙情，已如前㈠所
    述，並有自扣案工作機擷取之帳冊及毒品數量清冊照片25張
    可憑（偵18301卷二第225至228頁）。益認被告乙○○指揮被
    告甲○○及游文正販毒。
　⒉就販毒及倉儲據點之設置方面，雙城街址與民權東路址2處據
    點均係由乙○○所擇定及授意承租乙事，業經證人甲○○供陳在
    卷（原審卷二第134、140至141頁），證人吳麗華於偵查中
    亦陳稱：當初是一個男生打電話給我說要租房子，後來是一
    胖一瘦2個男生來看房子，胖的甲○○之後來簽約，另一個瘦
    的就是打電話給我的人等語（偵25890卷第623至625頁），
    並有乙○○聯繫證人吳麗華洽談看屋事宜之通訊監察譯文1份
    可佐（偵18301卷一第27頁），而卷附民權東路址租賃契約
    上亦顯示由甲○○記載乙○○之暱稱「洪鐵頭」為連帶保證人（
    偵18301號卷一第162頁），且證人李政道於偵查中已證稱：
    乙○○有給我一組帳號，說這是他房東的帳號，因為他手機不
    能轉帳，所以請我幫他轉一下，因為他是我員工，我才願意
    幫他轉等語（偵18301卷二第614頁），加以乙○○於犯罪事實
    欄一㈠所示時間，分別以透過友人李政道轉匯及自行匯款之
    方式，將雙城街址108年6月及7月之租金繳交予房東洪雪霞
    ，業據乙○○供承在卷（原審卷二第185至187、205至206頁）
    ，核與證人洪雪霞於警詢時、證人李政道於偵查時之證述大
    致相符（偵18301卷一第181頁，偵18301卷二第613至615頁
    ），並有乙○○之中信帳戶交易明細、洪雪霞之國泰世華銀行
    帳號000000000000號帳戶交易明細、李政道之中國信託商業
    銀行帳號000000000000號帳戶交易明細各1份及乙○○手機桌
    面SUPERLIVE PLUS應用程式翻拍照片1張可參（偵18301卷一
    第187至189、323頁，偵18301卷二第641至642頁，偵25890
    卷第560、564頁），以此租金給付流程，堪認雙城街址與民
    權東路址之承租過程及租金來源，均由乙○○主導，其已先行
    勘查過據點位置，始由甲○○、游文正出面承租。
　⒊被告乙○○自承在民權東路址安裝附表三編號7所示監視器主機
    及鏡頭，俾以透過其所有之IPHONE廠牌手機安裝SUPERLIVE 
    PLUS軟體接收監視器傳送之畫面，藉以觀看民權東路址內部
    及周遭之活動，而民權東路址於犯罪事實欄一㈡所示時間為
    警查獲時，甲○○立即以通訊軟體FACETIME與其聯繫等情（原
    審卷二第185至187、205至206頁），並有乙○○手機桌面SUPE
    RLIVEPLUS應用程式翻拍照片1張可參（偵18301卷一第187至
    189、323頁，偵18301卷二第641至642頁，偵25890卷第560
    、564頁）。而乙○○於民權東路址所架設之監視器主機1組及
    監視鏡頭4個，經到場員警檢視分係裝設在1樓屋外、5樓室
    內、後陽台、樓梯間，現場並無備份保存監視影像之硬碟，
    監視器係藉由網路連結遠端監視並無錄影之功能等情，有臺
    北市政府警察局刑事警察大隊109年3月2日職務報告及所附
    照片4張可按（偵18301卷二第571至573頁），衡以該監視器
    倘若係甲○○或游文正所裝設，應不致將鏡頭裝設在日常作息
    之室內，且無配備錄影之功能與保存影像之硬碟，復參以前
    引甲○○證述乙○○會透過監視器之遠端連結至手機以監視室內
    情況，並由監視器之擴音設備傳送指令一情，已徵該監視器
    裝設之目的除警戒外，無非使乙○○監控民權東路址販毒據點
    之活動。另就民權東路址遭查獲時，甲○○立即致電乙○○，經
    其指示始將毒品咖啡包丟入馬桶內乙節以觀，除經證人甲○○
    證述明確外，亦有現場員警蒐證影像之勘驗紀錄1份可考（
    偵18301卷二第357至361頁）。
　⒋另甲○○於偵查時證稱：因為游文正會遲到，某天交班時，就
    突然有打卡鐘，乙○○跟我們說要開始打卡等語（偵18301卷
    二第587頁），而觀諸民權東路址現場查扣之打卡單2份所示
    上下班時間，亦分別明確對應甲○○、游文正之輪班時間（偵
    18301卷一第101至103頁），在在可證乙○○確係主持本案販
    毒集團，雇用被告甲○○、游文正，因而設置打卡鐘及指示要
    求打卡記錄交班時間，俾考察甲○○及游文正出勤狀況。
　⒌綜合上揭每日回報交易紀錄、據點承租方式、監視器監控、
    通知警戒及打卡管理各情相互勾稽，堪信甲○○、游文正係受
    僱於乙○○，負責在民權東路址輪班販賣毒品，渠等每日上下
    班皆需打卡以製作出勤紀錄，且欲購買毒品之客戶均非渠等
    主動聯繫，而是由客戶透過管道撥打工作機，直接指定欲購
    買何種毒品，渠等始依照客戶需要，交付毒品、收取款項，
    交班時亦須清點毒品與款項回報乙○○，無法自由處分交易所
    得，而於本案毒品交易結構中僅處於基層、聽從乙○○指揮。
    質言之，乙○○對於甲○○、游文正有支配性之地位，無論客源
    、價格、工作方式、報酬等方面，皆係其實質指揮，至為灼
    然。
　㈢被告乙○○辯解之論述
  ⒈乙○○於本案審理時雖係在法務部○○○○○○○執行中，然其徒刑期
    間為2年10月，僅至111年3月11日止（未扣除累進處遇及縮
    刑日數），尚非屬長期，自難認於甲○○、游文正可預見其出
    監在即，而有將罪責悉歸咎於乙○○之動機。且徵以二人上述
    證言，均未將乙○○指為毒品來源，亦有所憑，難認其證言係
    諉責於乙○○而不實。
  ⒉再觀以證人何坤錠、張秀文皆屢於警詢、偵查時證稱：乙○○
    為酒店幹部，會經由酒店工作人員介紹，販賣毒品咖啡包予
    客人等語（偵18301卷一第295至299、311至315、307至308
    、319至320頁），並有2人與乙○○之通訊監察譯文各1份可按
    （偵18301卷一第29至31頁），此與本案販毒集團之組織分
    工，即由乙○○負責招攬業務，在其擔任酒店幹部之處所吸收
    客源、提供客戶連絡販毒據點之管道，再由客戶與甲○○、游
    文正所在之民權東路址販毒據點聯繫，安排交易事宜相符，
    乙○○就本案毒品來源、交易方式及所得去向自難諉為不知；
    又其是否另有申請銀行貸款，係個人資金調度，甚至販賣毒
    品得利以還貸款亦有可能，其以貸款而無販賣毒品以牟利之
    動機、行為云云，並無關連性。
　⒊乙○○雖辯稱民權東路址遭查獲時，甲○○於電話中只說監視器
    有異常，其未為任何湮滅毒品之指示云云，然以當時警方在
    該址1樓攔下游文正，甲○○透過監視器已知悉此情，情況萬
    分緊急，警方上門迫在眉睫，甲○○當下反應並非立即將工作
    機及毒品等刑事犯罪證據湮滅，而係致電乙○○，自係因甲○○
    於驚慌失措下須請示乙○○始知如何應變，且若非乙○○之主持
    者地位，甲○○何須發現員警後立即電告，又豈有僅反應監視
    器異常之理。乙○○此揭所辯與常理有違，亦屬無據。
　⒋乙○○之行動電話位置於108年5月中旬後頻繁出現於「臺北市○
    ○區○○街0號6樓頂」乙情，有其行動上網通聯報表1份可證（
    偵18301卷二第781至803頁），該處與雙城街址相距非遠，
    且其頻繁造訪該處之時間復與承租雙城街址之時間相吻合，
    堪認其確曾多次進出雙城街址。又通訊基地台本即有涵蓋一
    定範圍之通訊位置，難期精準定位在某處位置，且乙○○及其
    辯護人始終未能提出其究竟在該處造訪何友人，其辯解乙○○
    之手機行動網路基地台位置與雙城街址不符，應係去他處拜
    訪友人云云，無足憑採。
　㈣綜上各節交互審視，本案販毒據點房屋之租賃、裝設監控設
    備、監看販毒據點營運情形、指示遭警方查獲時之應變、接
    受每日交易資訊回報、僱用人員出勤管理、倉儲地點之租金
    繳納等販毒整體網絡架構，每一環節均與乙○○有直接關係，
    其位居本案指揮販毒集團之要角，並與甲○○、游文正就販賣
    第二級與第三級毒品之犯行有犯意聯絡及行為分擔之事實，
    已堪認定。
三、按毒品危害防制條例所規定之販賣毒品罪，雖未明示「營利
    之意圖」為其犯罪構成要件，然「販賣」一語，在文義解釋
    上當然已寓含有買賤賣貴，而從中取利之意思存在，且從商
    業交易原理與一般社會觀念而言，販賣行為在通常情形下，
    仍係以牟取利益為其活動之主要誘因與目的。又政府為杜絕
    毒品氾濫，毒害人民甚深，再三宣導民眾遠離毒品、媒體報
    導既深且廣，對於禁絕毒品之政策，應為大眾所熟悉。再政
    府對於查緝施用、轉讓及販賣毒品無不嚴格執行，且販賣毒
    品罪係重罪，若無利可圖，衡情一般持有毒品者，當不致輕
    易將持有之毒品交付他人。況販賣毒品係違法行為，非可公
    然為之，且有其獨特之販售路線及管道，亦無公定之價格，
    復可任意增減其分裝之數量，而每次買賣之價量，亦可能隨
    時依市場貨源之供需情形、交易雙方之關係深淺、資力、對
    行情之認知、查緝之寬嚴，及購買者被查獲時供述購買對象
    之可能性風險評估等事由，而異其標準，非可一概而論。是
    販賣之利得並不固定，然縱使販賣之人從價差或量差中牟利
    方式雖異，其意圖營利之非法販賣行為仍為相同。今被告甲
    ○○於原審準備程序坦認：販售之毒品咖啡包單價500元、愷
    他命1公克1,000元，如買家選擇外送，需多支付300至500元
    外送費，該筆費用歸伊等所有等語（原審卷一第151頁），
    足認甲○○出售毒品予不特定買家之目的，確係藉此從中謀得
    經濟利益，是其有獲利之不法意圖，亦堪認定。而被告乙○○
    雇用甲○○及游文正，且租用二處房屋，若無利可圖，必不可
    能甘冒查緝之風險，投入如此大量資金及心力，其有營利之
    意圖當甚明確。
四、綜上所述，被告乙○○所辯無非飾卸之詞，顯不足採。本案事
    證已明，被告甲○○已於被告乙○○及其辯護人在場下於原審審
    理中行詰問，被告乙○○請求再予詰問被告甲○○自無必要。是
    被告乙○○及被告甲○○之犯行，均堪認定，應依法論科。
貳、論罪
一、罪名
　㈠新舊法比較
　　按行為後法律有變更者，適用行為時之法律。但行為後之法
    律有利於行為人者，適用最有利於行為人之法律，刑法第2
    條第1項定有明文。查被告2人行為後：
  ⒈毒品危害防制條例第4條第2項、第3項、第17條第2項等規定
    ，已於109年1月15日修正公布，並自公布後6個月施行。修
    正前毒品危害防制條例第4條第2項、第3項、第17條第2項分
    別規定為「製造、運輸、販賣第二級毒品者，處無期徒刑或
    7年以上有期徒刑，得併科新臺幣1,000萬元以下罰金」、「
    製造、運輸、販賣第三級毒品者，處7年以上有期徒刑，得
    併科新臺幣700萬元以下罰金」、「犯第4條至第8條之罪於
    偵查及審判中均自白者，減輕其刑」，修正後為「製造、運
    輸、販賣第二級毒品者，處無期徒刑或10年以上有期徒刑，
    得併科新臺幣1,500萬元以下罰金」、「製造、運輸、販賣
    第三級毒品者，處7年以上有期徒刑，得併科新臺幣1,000萬
    元以下罰金」、「犯第4條至第8條之罪於偵查及歷次審判中
    均自白者，減輕其刑」，經比較修正前、後，毒品危害防制
    條例第4條第2項、第3項規定，構成要件均未變更，然罰金
    之刑度皆較修正前提高；另同條例第17條第2項規定，參諸
    修正理由略以：「考量原立法之目的，係在使前述毒品案件
    之刑事訴訟程序儘早確定，當以被告於歷次審判中均自白犯
    罪者，始足當之。」故修正第2項，明定於偵查及歷次審判
    中均自白者，始減輕其刑，修正後適用減輕其刑之要件顯然
    更為嚴苛。是綜合比較新舊法之結果，修正後之規定均對被
    告3人並未較為有利，依刑法第2條第1項前段規定，應適用
    行為時即修正前毒品危害防制條例第4條第2項、第3項、第1
    7條第2項等規定。
　⒉另毒品危害防制條例雖於同日修正增訂第9條第3項，規定「
    犯前5條之罪而混合2種以上之毒品者，適用其中最高級別毒
    品之法定刑，並加重其刑至2分之1」，然本項係屬刑法分則
    之加重，為另一獨立之犯罪型態，依刑法第1條所定之「罪
    刑法定原則」及「法律不溯及既往原則」，本案被告等販賣
    混合摻有前開第二級、第三級毒品成分咖啡包之犯行（如附
    表一編號1、2所示），自不適用其行為後增訂之毒品危害防
    制條例第9條第3項規定論處，併此敘明。
  ㈡販賣毒品罪
　　按1-苯基-2-(1-吡咯烷基)-1-戊酮為毒品危害防制條例第2
    條第2項第2款所列管之第二級毒品，4-甲基甲基卡西酮、硝
    甲西泮（硝甲氮平）、氯乙基卡西酮、甲苯基乙基胺戊酮及
    愷他命均為同條例第2條第3項所列管之第三級毒品，不得販
    賣。是核被告3人所為，就附表一編號1、2部分，均係犯修
    正前毒品危害防制條例第4條第2項、第3項之販賣第二級毒
    品罪、販賣第三級毒品罪；就附表一編號3部分，均係犯修
    正前毒品危害防制條例第4條第3項之販賣第三級毒品罪。
  ㈢指揮及參與犯罪組織罪
　⒈查本案販毒集團，為被告乙○○、甲○○及同案被告游文正所組
    成，具備3人以上，被告甲○○及游文正聽命及接受乙○○調度
    安排，而有上下隸屬之關係，且該販毒組織分工及獲利均屬
    明確，已具備「持續性」、「結構性」、「牟利性」，自屬
    組織犯罪防制條例第2條第1項所規定犯罪組織甚明。
　⒉按組織犯罪防制條例第3條第1項前段，對於發起、主持、操
    縱、指揮犯罪組織等不同層次之犯行，均予規範處罰，以收
    遏制之效。所謂「主持」，係指主事把持。「操縱」，係指
    幕後操控。而「指揮」犯罪組織者，雖非「主持」，然就某
    特定任務之實現，得指使命令犯罪組織成員，決定行動之進
    退行止，與同條項後段之「參與」犯罪組織之人，係聽取號
    令，實際參與行動之一般成員有別。查乙○○於本案所為，係
    僱用被告甲○○、同案被告游文正於民權東路址販賣毒品，雖
    無證據證明其有提供毒品而為主持該販毒網絡之人，然其以
    監視器、打卡鐘、每日回報交易內容等方式，使參與該犯罪
    組織之甲○○、游文正聽其號令，具體決定渠等之工作內容，
    故屬指揮犯罪組織者。則核此部分，被告乙○○另犯組織犯罪
    防制條例第3條第1項前段之指揮犯罪組織罪，被告甲○○另犯
    組織犯罪防制條例第3條第1項後段之參與犯罪組織罪。
　⒊起訴書犯罪事實欄一已敘明被告2人與同案被告游文正「……共
    組販毒集團，渠等約定由游文正、甲○○出面承租房屋工作販
    毒及置放毒品之據點，再由乙○○取得第三級毒品……」等內容
    （起訴書犯罪事實欄一第2至4行），足認本案起訴書確已記
    載乙○○指揮、甲○○參與犯罪組織之犯罪事實，雖漏未載明該
    罪名起訴法條，仍屬起訴範圍，並經檢察官於原審審理時補
    充被告3人此部分可能涉犯之事實及罪名，原審及本院復就
    此部分當庭為事實及罪名之諭知，且經被告2人於審理時依
    法辯論，當無礙於其等防禦權之行使，法院自得併予審究。
二、罪數
  ㈠被告2人因販賣而持有第二級、第三級毒品之低度行為，為其
    等各該次販賣第二級、第三級毒品之高度行為所吸收，皆不
    另論罪。
　㈡被告2人就附表一編號1、2所示部分，係以一個販賣行為，同
    時販賣第二級毒品及第三級毒品，係一行為觸犯2罪名，為
    想像競合犯，應依刑法第55條前段規定，從一重之販賣第二
    級毒品罪處斷。
　㈢按組織犯罪防制條例於106年4月19日修正公布，擴大犯罪組
    織之定義，將具有持續性及牟利性之詐欺集團亦納為犯罪組
    織之犯罪類型，從而，行為人參與以詐術為目的之犯罪組織
    ，即尚有待其他加重詐欺犯罪，以確保或維護此一繼續犯之
    狀態。基此，行為人參與詐欺犯罪組織之先行為，與其嗣後
    著手實行加重詐欺行為間，雖在時間及場所未能完全重合，
    在自然意義上非完全一致，然二者具有階段性之緊密關聯性
    ，並有部分合致，復為確保及維護犯罪組織之宗旨或目的所
    必要，自得評價為單一行為，而有想像競合犯之適用，如予
    數罪併罰，反有過度評價之疑，實與人民法律感情不相契合
    。惟倘行為人於參與詐欺犯罪組織之繼續中，先後加重詐欺
    數人之財物，因該一貫穿全部犯罪歷程之參與犯罪組織的不
    法內涵，較之陸續實行之加重詐欺犯行為輕，自不能「以小
    包大、全部同一」，應僅就參與犯罪組織及首次加重詐欺二
    罪，依想像競合犯從一重之加重詐欺罪處斷。而此一參與犯
    罪組織之繼續行為，已為首次加重詐欺行為所包攝，自不得
    另割裂與其他加重詐欺行為，各再論以想像競合犯，以免重
    複評價。是以，第二次（含）以後之加重詐欺犯行，應單純
    依數罪併罰之例處理，當無從將一參與犯罪組織行為割裂再
    另論一參與犯罪組織罪，而與第二次（含）以後所犯加重詐
    欺罪從一重論處之餘地（最高法院108年度台上字第337號判
    決意旨參照）。依照上引最高法院判決之同一法理，關於行
    為人有發起、主持、操縱、指揮販毒犯罪組織，或參與販毒
    犯罪組織犯行，與其後所犯販賣毒品行為之罪數關係，亦應
    依相同原則處理。是本案乙○○指揮販毒犯罪組織，游文正、
    甲○○參與犯罪組織，其等既未經自首或有其他積極事證，足
    以證明其等確已解散或脫離該組織，被告等違反組織犯罪防
    制條例之行為仍繼續存在，即為行為之繼續，而屬單純一罪
    ，至行為終了時，仍論以一罪，揆諸上開判決意旨，自應僅
    就其等指揮或參與販毒犯罪組織之首次販賣毒品犯行即附表
    一編號3，與指揮犯罪組織罪或參與犯罪組織罪，論以想像
    競合犯，分別論以販賣第三級毒品罪。
三、共同正犯
　　被告2人就附表一所示犯行，均有犯意聯絡及行為分擔，為
    共同正犯。
四、數罪併罰
　　另被告2人所為2次販賣第二級毒品、1次販賣第三級毒品犯
    行，犯意各別，行為互殊，應予分論併罰。
五、刑之加重、減輕事由：
　㈠按犯毒品危害防制條例第4條至第8條之罪於偵查及審判中均
    自白者，減輕其刑，修正前毒品危害防制條例第17條第2項
    定有明文。又該條項規定所謂「自白」，係指行為人坦承販
    賣毒品罪構成要件行為之全部或主要部分而言。查被告甲○○
    就本案附表一所示犯行，於偵查、原審準備程序及審理時均
    自白犯罪，已如前述，依此揭規定，甲○○所為2次販賣第二
    級毒品、1次販賣第三級毒品犯行自均應減輕其刑。
　㈡按組織犯罪防制條例第8條第1項規定犯第3條之罪自首，並自
    動解散或脫離其所屬之犯罪組織者，減輕或免除其刑；因其
    提供資料，而查獲該犯罪組織者，亦同；偵查及審判中均自
    白者，減輕其刑。又想像競合犯之處斷刑，本質上係「刑之
    合併」，其所謂從一重處斷，乃將想像競合犯組成之評價上
    數罪，合併為科刑一罪，其所對應之刑罰，亦合併其評價上
    數罪之數法定刑，而為一個處斷刑。易言之，想像競合犯侵
    害數法益者皆成立犯罪，論罪時必須輕、重罪併舉論述，同
    時宣告所犯各罪名，包括各罪有無加重、減免其刑之情形，
    亦應說明論列，量刑時併衡酌輕罪部分量刑事由，評價始為
    充足，然後依刑法第55條前段規定「從一重處斷」，非謂對
    於其餘各罪可置而不論。因此，法院決定處斷刑時，雖以其
    中最重罪名之法定刑，做為裁量之準據，惟於裁量其輕重時
    ，仍應將輕罪合併評價在內（最高法院108年度台上字第356
    3號、第4405號刑事判決意旨參照）。查被告甲○○就其參與
    本案販毒集團之角色分工等客觀事實，於偵查後階段及審判
    中有所自白，原應依上開規定減輕其刑；惟被告所犯係想像
    競合犯其中之輕罪，亦即被告就本案附表一編號3所示犯行
    係從一重之販賣第三級毒品罪論處，就此部分想像競合輕罪
    得減刑部分，於量刑時一併衡酌該部分減輕其刑事由，附此
    說明。
六、強制工作
  ㈠按「發起、主持、操縱或指揮犯罪組織者，處3年以上10年以
    下有期徒刑，得併科新臺幣1億元以下罰金；參與者，處6月
    以上5年以下有期徒刑，得併科新臺幣1千萬元以下罰金。但
    參與情節輕微者，得減輕或免除其刑」、「犯第1項之罪者
    ，應於刑之執行前，令入勞動場所，強制工作，其期間為3
    年。」。又按行為人以一行為觸犯組織犯罪防制條例第3條
    第1項之參與犯罪組織罪，及刑法第339條之4第1項第2款之
    加重詐欺取財罪，依刑法第55條前段規定從一重之加重詐欺
    取財罪處斷而為科刑時，應視其行為之嚴重性、表現之危險
    性、對於未來行為之期待性，以及所採措施與預防矯治目的
    所需程度，於有預防矯治其社會危險性之必要，且符合比例
    原則之範圍內，由法院依組織犯罪防制條例第3條第3項規定
    ，一併宣告刑前強制工作（最高法院108台上字第2306號判
    決意旨可參）。
  ㈡查乙○○於108年間指揮具有牟利性、結構性之本案販毒集團，
    就附表一編號3所示犯行，係以一行為觸犯組織犯罪防制條
    例第3條第1項前段之指揮犯罪組織罪、毒品危害防制條例第
    4條第3項之販賣第三級毒品罪，依想像競合犯規定，從一重
    之販賣第三級毒品罪處斷而為科刑時，因所犯輕罪（指揮犯
    罪組織罪）之刑罰以外之法律效果，即組織犯罪防制條例第
    3條第3項強制工作之規定，並未被重罪所吸收，仍應一併適
    用。審酌其於102年間及108年間均有因持有第二級毒品而經
    法院為科刑判決，有本院被告前案紀錄表可參，仍未悔改或
    記取教訓，猶與被告甲○○、同案被告游文正共組本案販毒集
    團，並擔任指揮犯罪集團之人，甚至吸收年紀尚輕之游文正
    作為販毒據點值班人員，可見其目無法紀，不顧毒品對於社
    會及國人身心健康之危害，法治觀念薄弱，易因貪圖不法利
    益即無視法紀而犯罪，所為復助長販毒犯行肆虐、使毒品益
    發擴散，影響社會治安甚鉅，其行為之嚴重性及危險性較大
    ，於本案偵審中亦不見其有絲毫悛悔之意，堪認以其觀念、
    心態偏差嚴重，實難以期待僅憑刑之執行而矯治其行為，因
    此令其於刑之執行前入勞動場所強制工作，俾砥礪其身心，
    而有助於其日後重返社會生活，以改善其潛在之危險性格，
    進而達根治犯罪原因及預防犯罪之特別目的，符合比例原則
    ，爰依組織犯罪防制條例第3條第3項規定，令乙○○應於刑之
    執行前，入勞動場所施以強制工作3年。
　㈢被告甲○○參與犯罪集團為販賣毒品犯罪，所為雖非可取；惟
    其於本案所參與之期間非長，在販毒集團內擔任之角色，並
    非上層指揮、操縱之人員，僅因一時貪念而犯本案犯行，斟
    諸強制工作之規範目的，係對於有犯罪習慣，或因遊蕩、懶
    惰成習而犯罪者，所為之處置，難認有犯罪習性，是依比例
    原則，並綜合其所表現之危險性及對其未來之期待性，應認
    對其宣告有期徒刑之刑，已與本案犯行之處罰相當，而足收
    懲儆之效，尚無併予宣告強制工作以預防矯治其社會危險性
    之必要。
參、撤銷原判決（即附表一編號3部分）之理由　　　
一、原審以被告二人犯如附表一編號3所示之罪，事證明確，據
    以論罪科刑，固非無見。然被告二人所犯指揮及參與販毒集
    團犯罪組織，相關警詢筆錄不得為組織犯罪之認定，原判決
    未就此部分證據能力敘明；再被告甲○○是否應予強制工作部
    分，亦未論明，適用法律未盡允洽，原判決既有上述適用法
    律不當，此部分即屬無可維持，應由本院撤銷原判決附表一
    編號3所諭知之宣告刑暨所定應執行刑，予以改判。
二、爰審酌被告2人正值壯年，不思以正軌獲取財物，更無視政
    府一再宣誓掃蕩販毒犯罪之決心，乙○○指揮甲○○參與販毒集
    團，藉此牟利，擴散毒品危害社會治安，衡以甲○○於犯後尚
    能坦承犯行，乙○○否認犯罪之態度，乙○○高職畢業、育有九
    歲之子，現種番茄為業，甲○○國中畢業，從事除蟲、消毒工
    作等之智識程度、家庭及經濟生活狀況等等一切情狀，分別
    就此部分量處乙○○、甲○○如主文第二、三項所示之刑。
肆、駁回上訴(即附表一編號1、2及沒收部分)之說明
一、原判決認被告乙○○及甲○○如附表一編號1、2所示販賣第二級
    及第三級毒品犯行，事證明確。並論明：
  ㈠量刑審酌：
  ⒈被告2人知悉其等所販賣之毒品咖啡包及愷他命屬第二級、第
    三級毒品，經政府嚴令禁止販賣，猶恣意違反國家禁令，出
    於營利之意圖，共組本案販毒集團，販賣摻有第二級毒品、
    第三級毒品之毒品咖啡包及愷他命予附表一所示之人以牟利
    之犯罪動機與目的，危害社會秩序情節，其行為實已構成毒
    品之流通，影響國民身心健康，殊值非難。
　⒉乙○○部分，於102年間及108年間均有因持有第二級毒品（於
    本案均不構成累犯），經法院為科刑判決之前案紀錄，素行
    非佳，有本院被告前案紀錄表可參；其於本案販毒集團中位
    居指揮之地位，扣案如附表二所示毒品甚多，實質助長毒品
    之擴散，戕害人民身心健康甚鉅，惡性重大，所為應予嚴厲
    非難；兼衡其犯後始終否認犯行、飾詞狡辯，態度不佳；暨
    其於原審審理時自承學歷為高農畢業，入監執行前從事監視
    器裝設工作，家庭經濟狀況普通，有9歲兒子需扶養，現為
    前妻照顧中（原審卷二第187至188頁）等一切情狀。
　⒊甲○○部分，前於107年間因施用第二級毒品，經檢察官為緩起
    訴處分確定，此外無其他經法院為科刑判決之前案紀錄，素
    行普通，有本院被告前案紀錄表可稽；其於本案販毒集團中
    為介於乙○○與游文正間者，除接受乙○○之指令外，並指導游
    文正從事販毒工作，實不應輕縱；惟念其犯後坦承犯行，態
    度尚佳，其於附表一編號1、3所示犯行雖皆前往與買家面交
    ，但交易毒品之數量甚少，而附表一編號2之部分亦僅係在
    游文正值班期間搭載游文正前往面交毒品，惡性非鉅；暨其
    於原審審理時自述學歷為國中畢業，從事除蟲、消毒工作，
    家中經濟狀況不好，父親開計程車、母親在幼兒園工作、胞
    兄因施用毒品而無穩定工作，家庭經濟負擔都繫於其身上（
    原審卷二第187至188頁），檢察官亦建請從輕量刑（原審卷
    二第192頁）等一切情狀。
　⒋分別量處如附表一編號1、2所示之刑。
  ㈡沒收部分：
  ⒈違禁物：扣案附表二編號3至7、9、10、14、15所示毒品，經
    鑑驗後均檢出附表二各該編號鑑驗結果欄所示成分，有內政
    部警政署刑事警察局108年9月24日刑鑑字第1080079880號鑑
    定書1份可憑（偵18301卷二第537至541頁），皆屬毒品危害
    防制條例第2條第2項第3款之第三級毒品，俱為刑法第38條
    第1項規定之違禁物，均依法宣告沒收。另附表二編號3至7
    、9、10、14、15所示毒品送鑑時，因鑑驗而耗損之部分已
    不存在，以及附表二編號8、16所示之第三級毒品愷他命，
    皆係甲○○為供自己施用者，非本案交易標的，業經甲○○證述
    明確（原審卷二第136至137頁），皆不予宣告沒收。
  ⒉第二級毒品：查扣案附表二編號1、2、11至13所示之毒品，
    經送鑑定結果，確檢出含附表二各該編號鑑驗結果欄所示第
    二級毒品成分，亦有該內政部警政署刑事警察局鑑定書可稽
    ，是扣案附表二編號1、2、11至13所示之毒品，為毒品危害
    防制條例第2條第2項第2款之第二級毒品命無訛，不問屬於
    犯人與否，均應依毒品危害防制條例第18條第1項前段之規
    定，宣告沒收銷燬之。而該等毒品送鑑時，因鑑驗而耗損之
    部分因不存在，亦不予宣告沒收銷燬。至扣案附表三編號1
    所示之煙草，經送鑑定結果含第二級毒品大麻成分（驗餘淨
    重9.89公克），有法務部調查局濫用藥物實驗室108年9月3
    日調科壹字第10823019000號鑑定書1份可按（偵18301卷二
    第371頁），惟此部分另經原判決諭知被告甲○○無罪，尚無
    事證足認與本案犯罪事實相關，不另宣告沒收。
  ⒊供犯罪所用之物：查扣案附表三編號4至8、12至23，均對本
    案犯罪構成要件之實現有促進之效果，悉屬供犯罪所用之物
    ，且皆在乙○○指揮之雙城街址與民權東路址內被查獲，均依
    法沒收之。至附表三編號2為甲○○個人使用之減肥藥、編號3
    為甲○○個人生活費、編號9為甲○○個人之手機、編號24為甲○
    ○個人使用之K盤等情，業據甲○○於原審審理時證述明確（原
    審卷二第136至139頁），並有民權東路址及雙城街址扣押物
    品目錄表各1份可佐（偵18301卷一第85至87、145至153頁）
    ，皆不予宣告沒收。
  ⒋犯罪所得：扣案現金61,600元，為被告2人及同案被告游文正
    販毒所得，原應置於民權東路址之保險箱內，供乙○○取走，
    然甲○○為免保險箱遭警察查扣，故將之取出放在抽屜內乙情
    ，已據甲○○證述明確（原審卷二第138至139頁）。而本案3
    次販毒行為之犯罪所得業如附表一價格欄所示，其中附表一
    編號1、2扣除甲○○、游文正個人分得之外送費300元，分別
    餘1,700元（計算式：2,000-300=1,700）、1,200元（計算
    式：1,500-300=1,200），此2部分與附表一編號3所示500元
    加總後之3,400元，屬乙○○得實際支配之本案犯罪所得，應
    予沒收，至扣案上揭現金剩餘之58,200元與本案3次販毒犯
    行無涉，爰不併予宣告沒收；又本案附表一所示3次犯行內
    ，屬游文正值班負責者僅附表一編號2之部分，其餘附表一
    編號1、3部分之犯罪時間則係甲○○值班，故甲○○於本案販毒
    之犯罪所得則為附表一編號1、3之外送費共600元，爰均宣
    告沒收。至甲○○雖有與乙○○約定每月報酬35,000元，然迄至
    本案破獲時均未實際領取，亦經其於原審審理時供稱明晰（
    原審卷二第183頁），自無庸宣告沒收。甲○○之犯罪所得均
    未扣案，故於全部或一部不能沒收或不宜執行沒收時，併追
    徵其價額。
　㈢本院經核原判決就被告二人所犯如附表一1、2所示之罪認事
    用法並無違誤，量刑及本案沒收、追繳之認定亦屬妥適，此
    部分應予維持。
二、被告甲○○上訴以證人胡雪妍有長期吸食K他命、咖啡包，原
    判決附表一編號1、2應為一個交付毒品犯意，分為數次完成
    ，為交付毒品接續犯之一行為，不得論為數罪併罰；又應有
    組織犯罪防制條例第8條第1項後段之減刑及刑法第59條之適
    用，原審量刑過重應給予緩刑。被告乙○○上訴則以：㈠由同
    案被告游文正及甲○○自108年7月24日遭警查獲迄109年3月24
    日間長達8個月歷次警訊、偵查及聲押庭訊問筆錄可知，均
    未證述被告乙○○有基於指揮犯罪組織之支配性地位，共組具
    持續性、牟利性且有結構之販毒集團，亦未供稱被告乙○○有
    參與原判決犯罪事實欄記載之犯罪行為。而係2人卻於得知
    被告乙○○已入監服刑後之109年3月24日偵訊筆錄，開始為與
    先前完全迥異之供述，誣指被告乙○○，仍應調查其他必要補
    強證據，以察其是否與事實相符。㈡卷內資料未見該3人群組
    對話紀錄，至多僅能證明甲○○及游文正2人有拍攝毒品數量
    及帳冊而已，且被告乙○○曾幫忙洽談詢問承租民權東路址及
    代被告甲○○支付部分雙城街址租金，與被告乙○○是否為販毒
    集團老闆欠缺積極關聯性，又其本即從事監視錄影設備安裝
    業務，本案監視器材係被告甲○○要求安裝，並致電被告乙○○
    詢問怎麼把監視器紀錄刪除，打卡鐘之證詞屬被告甲○○自白
    之延伸，證人何坤錠、張秀文證稱被告乙○○為酒店幹部，會
    經由酒店工作人員介紹販賣毒品咖啡包予客人，及被告乙○○
    之手機基地台位置於108年5月中旬後頻繁出現於雙城街址附
    近等，以上均不得作為補強證據事項。
三、本院查：
  ㈠被告甲○○部分
　⒈證人胡雪妍於警詢、偵查中證述內容觀之，其並無與被告等
    一次購買分次交貨之情形，而係每次需要時則透過微信約定
    交易，此由其於警詢證述：（...每次購買多少金額數量毒
    品？)我都是以現金新臺幣（以下同）500元購買1包毒品咖
    啡包，另外以1000(最低價）〜2800(最高價）元不等價格購
    買1小包（約1公克)K他命毒品等情，以及於偵查中結證：「
    不拿多點嗎，運費一樣都是500元」指不管買多少運費都是5
    00元，我後來上廁所要他們等一下，我算一下還有沒有錢，
    咖啡包改二包，本來說只買一包，改成二包等語（見偵卷第
    129、157頁），則其每次分別購買及當次尚能增加交易數量
    可見一斑，被告甲○○所為接續犯之辯，尚屬無據。
　⒉按刑法第59條之酌量減輕其刑，必須犯罪另有特殊之原因與
    環境等等，在客觀上足以引起一般同情，認為即予宣告法定
    低度刑期尤嫌過重者，始有其適用（最高法院45年台上字第
    1165號、69年度台上字第291號判決意旨參照）。是如別有
    法定減輕之事由者，應優先適用法定減輕事由減輕其刑後，
    猶嫌過重時，方得為之。而販毒本為法之所禁，染毒更令人
    捨身敗家，毒品危害防制條例之特別法制定本旨即在遏止毒
    品擴散，今被告甲○○本案販賣第二、三級毒品，審酌本案之
    犯罪情節，實難認有何特殊之原因與環境，在客觀上足以引
    起一般同情之處，況被告前揭犯行，已經依毒品危害防制條
    例第17條第2項規定減輕其刑，衡情並無科以最低刑度仍嫌
    過苛而有情輕法重之情形，自不得依刑法第59條之規定酌減
    其刑。至組織犯罪條例第8條第1項部分，原審已經於量刑審
    酌（見原判決第19頁第9至14行）。
　⒊按量刑係法院就繫屬個案犯罪之整體評價，為事實審法院得
    依職權自由裁量之事項。量刑判斷當否之準據，應就判決之
    整體觀察為綜合考量，苟已斟酌刑法第57條各款所列情狀，
    而未逾越法定刑度，如無偏執一端，致明顯失出失入情形，
    上級審法院即不得單就量刑部分遽指為不當或違法。本件原
    審已斟酌刑法第57條各款所列情狀為被告甲○○量刑之基礎，
    並無偏執一端，致明顯失出失入情形，被告上訴指摘原審量
    刑過重，並無理由。又被告所犯販賣毒品罪所諭知之刑度，
    無從適用刑法第74條宣告緩刑。
　㈡被告乙○○部分　　　
　  按所謂補強證據，並非以證明犯罪構成要件之全部事實為必
    要，倘得以佐證證人之證言非屬虛構，能予保障所陳述事實
    之真實性，即已充足，且得據以佐證者，雖非直接可以推斷
    該被告之犯罪，但以此項證據與證人之陳述為綜合判斷，若
    足以認定犯罪事實者，仍不得謂非補強證據。被告乙○○部分
    ，除有證人即共同被告甲○○及被告游文正之具結證述外，並
    有相關購毒、房東、代付租金者之證言足資佐憑，且被告乙
    ○○親自參與租賃據點，並有其支付租金之金流，其裝設據點
    之監視器由其手機觀看監視畫面，被告甲○○、游文正每日傳
    送被告乙○○帳目、並在據點扣得供甲○○、游文正打卡上工之
    打卡鐘，被告行動電話聯繫之基地台又在據點範圍，被告甲
    ○○為警查獲首先聯繫被告乙○○等情，上述直接、間接證據非
    特得以補強甲○○及游文正之證言，甚且經綜合判斷，足以認
    定被告乙○○指揮本案販毒集團組織，與甲○○及游文正共同販
    賣第二、三級毒品之事，俱詳前析，本案已有充足補強證據
    甚明。辯護人所辯，並無所據。
  ㈢從而，被告乙○○及甲○○之上訴均無理由，應予駁回。
伍、被告甲○○經合法傳喚，雖舉診斷證明書載以急性上呼吸道感
    染，建議休養三日（見本院卷第243頁），然此一症狀並非
    不能到庭，是其無正當理由不到庭，爰不待其陳述逕行判決
    。
據上論斷，應依刑事訴訟法第369條第1項前段、第368條、第364
條、第371條、第299條第1項前段，判決如主文。
本案經檢察官郭耿誠提起公訴，檢察官越方如到庭執行職務。
中　　華　　民　　國　　110 　年　　10　　月　　5 　　日
                  刑事第二十三庭審判長法　官  許永煌
                                      法　官  雷淑雯
                                      法　官  吳定亞
以上正本證明與原本無異。
如不服本判決，應於收受送達後20日內向本院提出上訴書狀，其
未敘述上訴之理由者並得於提起上訴後20日內向本院補提理由書
（均須按他造當事人之人數附繕本）「切勿逕送上級法院」。
                                      書記官  郭侑靜
中　　華　　民　　國　　110 　年　　10　　月　　6 　　日
附表一：
編號 購毒者 交易時間、地點 交易方式 毒品種類、數量 價格 主文 1 胡雪妍 108年7月16日晚上11時17分許、胡雪妍臺北市○○區○○○路000巷00號5樓之2住處1樓門廊處 由甲○○前往左列地點面交 ①摻有微量第二級毒品、第三級毒品之咖啡包（外包裝印有「OJAMAJO PARTY」，鑑驗結果如附表二編號1至2所示），2包 ②愷他命，1公克 共2,000元（含外送費） 乙○○共同販賣第二級毒品，處有期徒刑捌年陸月。 甲○○共同販賣第二級毒品，處有期徒刑叁年捌月。 （以上原判決主文） 2 胡雪妍 108年7月21日上午11時20分許、胡雪妍臺北市○○區○○○路000巷00號5樓之2住處1樓門廊處 由甲○○騎乘機車搭載游文正前往左列地點，並由游文正下車面交 摻有微量第二級毒品、第三級毒品之咖啡包（外包裝印有「OJAMAJO PARTY」，鑑驗結果如附表二編號1至2所示），2包  共1,500元（含外送費）  乙○○共同販賣第二級毒品，處有期徒刑捌年肆月。 甲○○共同販賣第二級毒品，處有期徒刑叁年拾月。 （以上原判決主文） 3 陳庭容 108年7月16日凌晨2時許、陳庭容新北市○○區○○○路00號9樓住處外 由甲○○前往左列地點面交 摻有第三級毒品之咖啡包（外包裝印有「AAPE」，鑑驗結果如附表二編號3所示），1包 共500元、另收取300元外送費 乙○○共同販賣第三級毒品，處有期徒刑捌年。 甲○○共同販賣第三級毒品，處有期徒刑叁年陸月。 （以上本院主文） 
（時間：民國；價格：新臺幣）
附表二：扣案毒品
編號 名稱 數量 查獲地點 鑑驗結果 沒收 1 毒品咖啡包（外包裝印有「OJAMAJO PARTY」） 28包 民權東路址， 廁所馬桶內 ⑴現場編號04，鑑驗編號D1至D28及D97 ⑵隨機抽取編號D7鑑定：經檢視内含淡黃色粉末，取1.32公克鑑定用罄，餘3.41公克。檢出微量第二級毒品「1-苯基-2-( l-吡咯烷基)-1戊酮」、第三級毒品「氯乙基卡西酮」（純度約1%）、微量第三級毒品「硝甲西泮」（硝甲氮平）及「甲苯基乙基胺戊酮」等成分 ⑶依據抽測純度值，推估編號D1至D28及D97均含氣乙基卡西酮之驗前總純質淨重約1.45公克 含第二級毒品，沒收銷燬之 2 毒品咖啡包（外包裝印有「OJAMAJO PARTY」） 1包 民權東路址，廁所地上  含第二級毒品，沒收銷燬之 3 毒品咖啡包（外包裝印有「AAPE」） 12包 民權東路址， 廁所地上 ⑴現場編號04，鑑驗編號D51至D62 ⑵隨機抽取編號D53鑑定：經檢視内含黃色粉末，取1.26公克鑑定用罄，餘6.65公克，檢出第三級毒品「4-甲基甲基卡西酮」成分，純度約2% ⑶依據抽測純度值，推估編號D51至D62均含4-甲基甲基卡西酮之驗前總純質淨重約1.82公克 含第三級毒品，沒收之 4 毒品咖啡包（彩色小惡魔包裝） 12包 民權東路址， 廁所地上 ⑴現場編號04，鑑驗編號D63至D74 ⑵隨機抽取編號D66鑑定：經檢視内含淡黃色粉末，取1.27公克鑑定用罄，餘7.04公克，檢出第三級毒品「4-甲基甲基卡西酮」（純度約1%）、微量第三級毒品「硝甲西泮」（硝甲氮平）及微量第四級毒品「硝西泮」（耐妥眠）等成分 ⑶依據抽測純度值，推估編號D63至D74均含4-甲基甲基卡西酮之驗前總純質淨重約1.00公克 含第三級毒品，沒收之 5 毒品咖啡包（黑色包裝） 22包 民權東路址， 廁所地上 ⑴現場編號04，鑑驗編號D29至D50 ⑵隨機抽取編號D41鑑定：經檢視内含褐色粉末，取1.28公克鑑定用罄，餘7.26公克，檢出第三級毒品「4-甲基甲基卡西酮」（純度約3%）及微量第三級毒品「硝甲西泮」等成分 ⑶依據抽測純度值，推估編號D29至D50均含4-甲基甲基卡西酮之驗前總純質淨重約5.52公克 含第三級毒品，沒收之 6 毒品咖啡包（灰色包裝） 22包 民權東路址， 廁所地上 ⑴現場編號04，鑑驗編號D75至D96及D98 ⑵隨機抽取編號D91鑑定：經檢視内含紫色粉末，取1.29公克鑑定用罄，餘5.89公克，檢出第三級毒品「4-甲基甲基卡西酮」成分，純度約2% ⑶依據抽測純度值，推估編號D75至D96及D98均含4-甲基甲基卡西酮之驗前總純質淨重約3.29公克 含第三級毒品，沒收之 7 毒品咖啡包（灰色包裝） 1包 民權東路址， 三層櫃內  含第三級毒品，沒收之 8 愷他命（含塑膠袋） 1包 民權東路址， 甲○○身上 ⑴現場編號03，鑑驗編號C1至C74；均為白色晶體 ⑵以拉曼光譜分析法鑑驗：均呈愷他命陽性反應 ⑶以氣相層析/質譜分析法及核磁共振分析：隨機抽取編號C63，取0.06公克鑑定用罄，餘0.64公克，檢出第三級毒品愷他命成分，推估編號C1至C74均含愷他命，驗前總純質淨重約50.72公克 不予沒收 9 愷他命（含塑膠袋） 1包 民權東路址， 客廳  含第三級毒品，沒收之 10 愷他命（含塑膠袋） 72包 民權東路址， 水塔下方  含第三級毒品，沒收之 11 毒品咖啡包（藍、紫色包裝） 116包 雙城街址， 置物櫃第2層 ⑴現場編號02，鑑驗編號B1至B116 ⑵隨機抽取編號B74鑑定：經檢視内含黃色粉末，淨重8.32公克，取1.49公克鑑定用罄，餘6.83公克。檢出弟二級毒品「4-甲基曱基卡西酮」（純度約2%）及微量第三級毒品「硝甲西泮」(硝甲氮平）等成分 ⑶依據抽測純度值，推估編號B1至B116均含4-甲基甲基卡西酮之驗前總純質淨重約16.66公克 含第二級毒品，沒收銷燬之 12 毒品咖啡包（灰、黑色包裝） 90包 雙城街址， 置物櫃第2層 ⑴現場編號02，鑑驗編號B117至B206 ⑵隨機抽取編號B141鑑定 ：經檢視内含紫色粉末， 淨重7.31公克，取 1.52公克鑑定用罄，餘5.79公克，檢出第二級毒品「4-甲基甲基卡西酮」成分，純度約3% ⑶依據抽測純度值，推估編號Bl17至B206均含4-甲基甲基卡西酮之驗前總純質淨重约19.22公克 含第二級毒品，沒收銷燬之 13 毒品咖啡包（彩色包裝） 60包 雙城街址， 置物櫃第2層 ⑴現場編號02，鑑驗編號B207至B266 ⑵隨機抽取編號B242鑑定 ：經檢視内含淡黃色粉末，淨重9.17公克，取1.52公克鑑定用罄，餘7.65公克，檢出第二級毒品「4-甲基甲基卡西酮」（純度約1%）及微量第二級毒品「硝甲西泮」（硝甲氮平）等成分 ⑶依據抽測純度值，推估編號B207至B266均含4-甲基甲基卡西酮之驗前總純質淨重約5.23公克 含第二級毒品，沒收銷燬之 14 愷他命（含塑膠袋） 289包 雙城街址， 置物櫃第1層 ⑴現場編號01，鑑驗編號A1至A291；均為白色晶體 ⑵以拉曼光譜分析法鑑驗：均呈愷他命陽性反應 ⑶以氣相層析/質譜分析法及核磁共振分析：隨機抽取編號A218，取0.06公克鑑定用罄，餘0.63公克，檢出第三級毒品愷他命成分，推估編號A1至A291均含愷他命，驗前總純質淨重約203.66公克 含第三級毒品，沒收之 15 愷他命（含塑膠袋） 1包 雙城街址， 桌上  含第三級毒品，沒收之 16 愷他命（含塑膠袋） 1包 雙城街址， 洗衣機上  不予沒收 鑑定結果之依據：內政部警政署刑事警察局108年9月24日刑鑑字第1080079880號鑑定書1份（偵18301卷二第537至541頁）      
附表三：其餘扣案物
編號 名稱 數量 查獲地點 備註 沒收 1 煙草 1包 民權東路址，冰箱冷凍庫內 含第二級毒品大麻成分，驗餘淨重9.89公克（法務部調查局濫用藥物實驗室108年9月3日調科壹字第10823019000號鑑定書1份，偵18301卷二第371頁） 不予沒收 2 內含黃綠色粉末之白綠色膠囊 5粒 民權東路址，甲○○皮包內 經檢出Xycaine成分，為甲○○個人服用之減肥藥物（交通部民用航空局航空醫務中心108年8月27日航藥鑑字第0000000號毒品鑑定書1份，偵18301卷二第495頁） 不予沒收 3 現金 4,000元 民權東路址 甲○○個人生活費 不予沒收 4 分裝袋 2袋 民權東路址，辦公室抽屜內 供犯罪使用之物 依刑法第38條第2項規定，沒收之 5 打卡鐘 1臺 民權東路址，辦公桌上 乙○○所有，供犯罪所用之物 依刑法第38條第2項規定，沒收之 6 打卡單 2張 民權東路址，辦公桌上 乙○○所有，供犯罪所用之物 依刑法第38條第2項規定，沒收之 7 監視器主機（含監視鏡頭4支） 1臺 民權東路址 乙○○所有，供犯罪所用之物 依刑法第38條第2項規定，沒收之 8 WiFi分享器 2臺 民權東路址 乙○○所有，供犯罪所用之物 依刑法第38條第2項規定，沒收之 9 手機（門號0000000000號） 1支 民權東路址 甲○○個人使用 不予沒收 10 手機（IMEI碼：000000000000000） 1支 民權東路址 游文正個人使用 不予沒收 11 手機（門號0000000000號） 1支 民權東路址 游文正個人使用 不予沒收 12 手機（IMEI碼：000000000000000） 1支 民權東路址 工作用手機，為供犯罪所用之物 依刑法第38條第2項規定，沒收之 13 手機（IMEI碼：000000000000000） 1支 民權東路址 工作用手機，為供犯罪所用之物 依刑法第38條第2項規定，沒收之 14 手機（IMEI碼：000000000000000） 1支 民權東路址 工作用手機，為供犯罪所用之物 依刑法第38條第2項規定，沒收之 15 手機（IMEI碼：00000000000000，無SIM卡） 1支 民權東路址 工作用手機，為供犯罪所用之物 依刑法第38條第2項規定，沒收之 16 信封袋 3個 民權東路址 用以盛裝愷他命，為供犯罪所用之物 依刑法第38條第2項規定，沒收之 17 毒品外包裝（塑膠袋） 5個 民權東路址 用以盛裝毒品，為供犯罪所用之物 依刑法第38條第2項規定，沒收之 18 電子磅秤 1臺 雙城街址 供犯罪所用之物 依刑法第38條第2項規定，沒收之 19 分裝袋 1批 雙城街址 供犯罪所用之物 依刑法第38條第2項規定，沒收之 20 信封袋 2包 雙城街址 供犯罪所用之物 依刑法第38條第2項規定，沒收之 21 信封袋 10個 雙城街址 用以盛裝愷他命，為供犯罪所用之物 依刑法第38條第2項規定，沒收之 22 帳冊 2張 雙城街址 供犯罪所用之物 依刑法第38條第2項規定，沒收之 23 塑膠袋 9個 雙城街址 盛裝毒品咖啡包使用，為供犯罪所用之物 依刑法第38條第2項規定，沒收之 24 K盤（含卡片1張） 1個 雙城街址 供甲○○、游文正個人施用 不予沒收 

附表四：犯罪所得
編號 被告姓名 犯罪所得金額 備註 1 乙○○ 3,400元 已扣案，於民權東路址辦公室抽屜內查獲 2 游文正 10,300元 未扣案 3 甲○○ 600元 未扣案 
（價格：新臺幣）
附錄：本案論罪科刑法條全文
（修正前）毒品危害防制條例第4條
製造、運輸、販賣第一級毒品者，處死刑或無期徒刑；處無期徒
刑者，得併科新臺幣二千萬元以下罰金。
製造、運輸、販賣第二級毒品者，處無期徒刑或七年以上有期徒
刑，得併科新臺幣一千萬元以下罰金。
製造、運輸、販賣第三級毒品者，處七年以上有期徒刑，得併科
新臺幣七百萬元以下罰金。
製造、運輸、販賣第四級毒品者，處五年以上十二年以下有期徒
刑，得併科新臺幣三百萬元以下罰金。
製造、運輸、販賣專供製造或施用毒品之器具者，處一年以上七
年以下有期徒刑，得併科新臺幣一百萬元以下罰金。
前五項之未遂犯罰之。
組織犯罪防制條例第3條
發起、主持、操縱或指揮犯罪組織者，處三年以上十年以下有期
徒刑，得併科新臺幣一億元以下罰金；參與者，處六月以上五年
以下有期徒刑，得併科新臺幣一千萬元以下罰金。但參與情節輕
微者，得減輕或免除其刑。
具公務員或經選舉產生之公職人員之身分，犯前項之罪者，加重
其刑至二分之一。
犯第一項之罪者，應於刑之執行前，令入勞動場所，強制工作，
其期間為三年。
前項之強制工作，準用刑法第九十條第二項但書、第三項及第九
十八條第二項、第三項規定。
以言語、舉動、文字或其他方法，明示或暗示其為犯罪組織之成
員，或與犯罪組織或其成員有關聯，而要求他人為下列行為之一
者，處三年以下有期徒刑，得併科新臺幣三百萬元以下罰金：
一、出售財產、商業組織之出資或股份或放棄經營權。
二、配合辦理都市更新重建之處理程序。
三、購買商品或支付勞務報酬。
四、履行債務或接受債務協商之內容。
前項犯罪組織，不以現存者為必要。
以第五項之行為，使人行無義務之事或妨害其行使權利者，亦同
。
第五項、第七項之未遂犯罰之。